【裁判字號】    95,訴,1275
【裁判日期】    950817
【裁判案由】    清償借款
【裁判全文】
臺灣高雄地方法院民事判決              95年度訴字第1275號
原      告  國泰世華商業銀行股份有限公司
法定代理人  丙○○
訴訟代理人  乙○○
被      告  丁○○
訴訟代理人  甲○○
當事人間請求清償借款事件，本院民國95年8 月3 日言詞辯論終
結，判決如下：
  主  文
被告應給付原告新台幣伍拾參萬柒仟肆佰陸拾肆元，及其中新台
幣肆拾玖萬柒仟參佰壹拾玖元，自民國九十五年四月七日起至清
償日止，按週年利率百分之十九點七計算之利息。
訴訟費用由被告負擔。
  事實及理由
一、原告主張：
（一）被告於民國90年3 月9 日及92年6 月23日與原告訂立信用
      卡使用契約，並領用原告發給之卡號0000000000000000、
      0000000000000000號信用卡使用，依約被告即得持原告核
      發之上開信用卡於原告之特約商店簽帳消費或向原告預借
      現金，而由原告代其清償簽帳款予特約商店，惟原告代被
      告清償之各月消費款及被告向原告預借之現金，被告應依
      原告寄送之信用卡消費帳單所指定之繳款截止日前向原告
      清償原告所代墊之消費款及預借之現金；或使用循環信用
      繳付最低應繳金額，而循環信用利息之計算，係將每筆「
      得計入循環信用本金之帳款」，自各筆帳款入帳日，就該
      帳款之餘額以週年利率19.7% ，按日計算至該筆帳款結清
      之日止；並約定被告如連續2 期未繳付最低應繳金額或繳
      付款項未達原告所定最低應繳金額者，原告無須事先通知
      或催告，被告即喪失一切期限利益，其債務視為全部到期
      。
（二）被告又於92年6 月24日向原告申請代償信用卡，約定由原
      告代償被告積欠訴外人台新銀行之信用卡欠款，就該代償
      部分之利息，約定自代償日起，前24個月內按代償金額之
      1.1%計算，第25個月起，則改按週年利率19.7% 計算。
（三）被告另於93年3 月9 日與原告成立簡易通信貸款契約，向
      原告借款210,000 元，約定以每1 個月為1 期，按月清償
      本息，利息按週年利率18.5% 計算；而就借款清償之方式
      ，兩造於簡易通信貸款契約中明定，併入信用卡帳單中與
      信用卡消費帳款一同繳納；且特別約定，如被告未依約於
      繳款期限前繳款或未繳足月付金時，原告得將未繳金額之
      本金部分，或經原告主張視為到期之本金部分，按信用卡
      循環利率即週年利率19.7% 計算應收之遲延利息；並約定
      被告如遲延繳款經原告主張暫停被告信用卡權利時，被告
      即喪失一切期限及分期償還之利益，其債務視同全部到期
      。
（四）詎被告自95年4 月6 日起即均未依約清償上開信用卡消費
      款及借款之本息，依兩造簽訂之上開信用卡及消費借貸契
      約之約定，被告即已喪失期限及分期償還之利益，信用卡
      消費款及借款均視為全部到期，總計被告共尚積欠原告53
      7,464 元（含信用卡帳款89,236元、代償金額241,497 元
      ，及簡易通信貸款206,731 元）之本金，及如主文第1 項
      所示之利息未清償，爰依信用卡契約及消費借貸之法律關
      係請求被告給付積欠原告之上開金額等語。並聲明如主文
      第1項 所示。
二、被告則以：其已聲請債務協商，因其他債權銀行對其債務尚
    有疑問，故債務協商部分尚未簽約等語置辯。並聲明：駁回
    原告之訴。
四、原告主張之上開事實，業據其提出與所述相符之信用卡申請
    書暨約定條款、代償卡申請書、簡易通信貸款申請書、歷史
    帳單彙總查詢、信用卡對帳單、信用卡消費帳款債權明細報
    表等各1 件為證，並為被告所不爭執，自足認定屬實。
五、按，「持卡人依其與發卡機構所訂立之信用卡使用契約，取
    得使用信用卡向特約商店簽帳消費之資格，並對發卡機構承
    諾償付帳款，而發卡機構則負有代持卡人結帳，清償簽帳款
    項之義務，此種持卡人委託發卡機構付款之約定，具有委任
    契約之性質；倘持卡人使用預借現金功能，或選擇以循環信
    用方式繳款，就當期應償付之帳款僅繳付最低應繳金額，其
    餘應付款項由發卡機構先行墊付，持卡人則依約定給付循環
    利息者，又具有消費借貨契約之性質，故持卡人對於銀行所
    支出之必要費用，或所為借貸之金額，依委任契約或消費借
    貸契約等規定均有清償之責。」，有最高法院89年度台上字
    第1628號判決之意旨可資參照。次按，「稱消費借貸者，謂
    當事人一方移轉金錢或其他代替物之所有權於他方，而約定
    他方以種類品質、數量相同之物返還之契約。」；「借用人
    應於約定期限內，返還與借用物種類、品質、數量相同之物
    。」；「遲延之債務，以支付金錢為標的者，債權人得請求
    依法定利率計算之遲延利息，但約定利率較高者，仍從其約
    定利率。」，民法第474條第1項、第478條前段、第233條第
    1項分別定有明文。被告向原告借款，並持用原告核發之上
    開信用卡消費及由原告代償積欠其他銀行之信用卡欠款，而
    共積欠原告上述之金額及利息未依約清償之事實，足認屬實
    ，業見前述。從而，原告依信用卡契約及消費借貸之法律關
    係，請求被告給付如主文所示之金額及利息，為有理由，應
    予准許。
六、據上論結：本件原告之訴為有理由，依民事訴訟法第78條，
    判決如主文。
中    華    民    國    95    年    8    月    17    日
                  民事鳳山分庭法  官  郭文通
正本係照原本作成。
如不服本判決，應於送達後20日內，向本院提出上訴狀並表明上
訴理由，如於本判決送達前提起上訴者，應於判決送達後10日內
補提上訴理由書（須附繕本）。
中    華    民    國    95    年    8     月    17    日
                              書記官  李崑良


司法院資訊處製作；財團法人民間司法改革基金會備份。
